【裁判字號】    99,簡,176
【裁判日期】    990331
【裁判案由】    稅捐稽徵法等
【裁判全文】
臺灣板橋地方法院刑事判決               99年度簡字第176號
公  訴  人  臺灣板橋地方法院檢察署檢察官
被      告  甲○○
上列被告因違反稅捐稽徵法案件，經檢察官提起公訴（98年度偵
字第24734 號；本院原受理案號：98年度訴字第3835號），而被
告自白犯罪，本院認宜以簡易判決處刑，並判決如下：
    主  文
甲○○行使從事業務之人，明知為不實之事項，而登載於其業務
上作成之文書，累犯，處有期徒刑參月，如易科罰金，以新臺幣
壹仟元折算壹日；又公司負責人，為納稅義務人以詐術逃漏稅捐
，累犯，處有期徒刑參月，如易科罰金，以新臺幣壹仟元折算壹
日。應執行有期徒刑肆月，如易科罰金，以新臺幣壹仟元折算壹
日。
    事實及理由
一、犯罪事實：甲○○前因偽造文書案件，經臺灣高等法院以91
    年度上訴字第177 號判處有期徒刑5 月確定，於民國91年6
    月28日易科罰金執行完畢。甲○○為址設臺北縣泰山鄉○○
    村○○路3 號3 樓之「一一九防災事業有限公司」（下稱一
    一九公司）之代表人，為公司法規定之公司負責人，為從事
    負責陽岡公司營利事業所得稅申報業務之人。甲○○明知乙
    ○○於95年間未在一一九公司任職及執行業務，亦未支領該
    公司任何執行業務所得，竟為使納稅義務人一一九公司虛列
    其他費用成本以逃漏一一九公司營利事業所得稅之目的，且
    基於業務上登載不實文書並持以行使之犯意，於不詳時地，
    不實登載乙○○於95年間向一一九公司支領執行業務總收入
    新臺幣（下同）89萬元、所得金額71萬2 千元等事項於95年
    度各類所得扣繳暨免扣繳憑單，並據以填載於一一九公司95
    年度營利事業所得稅結算申報書上，於法定申報營利事業所
    得稅期間（即96年5 月1 日至31日）之某日，向財政部臺灣
    省北區國稅局新莊稽徵所申報一一九公司95年度營利事業所
    得稅時，持上開內容不實之各類所得扣繳暨免扣繳憑單而行
    使之，藉此詐術逃漏該年度應納之營利事業所得稅105,992
    元，足以生損害於稅捐稽徵機關對於稅捐稽徵之正確性及乙
    ○○。嗣因乙○○接獲財政部臺灣省北區國稅局臺北縣分局
    函文通知補繳95年度個人綜合所得稅，始查知上情。
二、證據
（一）被告甲○○於本院中之自白。
（二）證人即告訴人乙○○於偵查中之證述。
（三）一一九公司公司基本資料、乙○○95年度未申報核定綜合
      所得稅核定通知書、財政部臺灣省北區國稅局95年度綜合
      所得稅核定稅額繳款書等影本各1 份、乙○○95年度執行
      業務所得資料（扣免繳）查詢清單、財政部臺灣省北區國
      稅局新莊稽徵所98年12月30日北區國稅新莊一字第098103
      8060號函、財政部臺灣省北區國稅局新莊稽徵所裁處書、
      95年度執行業務收入未設帳電腦核定清單及財政部臺灣省
      北區國稅局95年度綜合所得稅給付清單各1 份。
三、論罪科刑
（一）被告甲○○行為後，稅捐稽徵法第47條於98年5 月29日修
      正施行，該條原僅規定：「關於納稅義務人、扣繳義務人
      及代徵人應處徒刑之規定，於下列之人適用之：一、公司
      法規定之公司負責人。二、民法或其他法律規定對外代表
      法人之董事或理事。三、商業登記法規定之商業負責人。
      四、其他非法人團體之代表人或管理人」，修正後則增訂
      第2項：「前項規定之人與實際負責業務之人不同時，以
      實際負責業務之人為準」。原條文規定並無變更，因被告
      乃公司法規定之公司負責人，故新法增訂於本案並無影響
      ，且非法律變更，故逕行適用修正後之該法第47條第1 項
      第1 款規定，合先敘明。
（二）按營利事業填製扣繳憑單暨免扣繳憑單，係附隨公司業務
      而製作，屬業務上所掌之文書，且為公司負責人繼續反覆
      執行之事務，公司負責人自為從事此項業務之人。故核被
      告所為，係犯刑法第216 條、第215 條行使業務上登載不
      實文書罪、稅捐稽徵法第47條第1 項第1 款、第41條之公
      司負責人為納稅義務人以詐術逃漏稅捐罪。被告所為業務
      上登載不實文書之低度行為，為行使之高度行為所吸收，
      不另論罪。另按稅捐稽徵法第47條之規定，僅因公司於事
      實上無從擔負自由刑之責任，基於刑事政策之考慮，同法
      第47條第1 項第1 款將納稅義務人公司應處徒刑之規定，
      轉嫁於公司法規定之負責人，故公司負責人依該條款而適
      用徒刑之處罰，乃屬代罰性質，並非因公司負責人本身之
      犯罪而負行為責任，自與公司負責人本身為犯罪主體所犯
      其他罪名，不具刑法一行為而觸犯數罪名之想像競合關係
      。從而，被告所犯行使業務登載不實文書罪與公司負責人
      以詐術逃漏稅捐二罪，因犯意及行為主體不同，應予分論
      併罰。又被告前有如犯罪事實欄所載之論罪科刑及執行完
      畢之紀錄，此有臺灣高等法院被告前案紀錄表1 份在卷可
      按，被告受有期徒刑執行完畢後，於5 年以內故意再犯本
      件最重本刑為有期徒刑以上之罪，均為累犯，依刑法第47
      條第1 項規定分別加重其刑
（三）爰審酌被告為一一九公司之負責人，縱欲節省公司之稅捐
      ，亦應依循正軌節稅，竟不思此為，反以虛報告訴人執行
      業務所得之方式逃漏稅捐，影響國家財政收入及稅賦之公
      平性，惟逃漏稅額僅10萬餘元，尚非至鉅，兼衡被告之犯
      罪動機、目的、手法、智識程度，及被告犯罪後坦承犯行
      之態度等一切情狀，分別量處如主文所示之刑，並均依刑
      法第41條第1 項前段規定，並諭知易科罰金之折算標準，
      且定其應執行之刑。
四、依刑事訴訟法第449 條第2 項、第3 項、第454 條第1 項，
    稅捐稽徵法第41條、第47條第1 項第1 款，刑法第11條前段
    、第216 條、第215 條、第47條第1 項、第41條第1 項前段
    、第51條第5 款，刑法施行法第1 條之1 第1 項、第2 項前
    段，逕以簡易判決處如主文所示之刑。
如不服本判決，得於判決書送達之翌日起10日內，以書狀敘述理
由，向本庭提出上訴（應抄附繕本）。
中    華    民    國    99    年    3     月    31    日
                  刑事第二十一庭  法  官  俞秀美
上列正本證明與原本無異。
如不服本判決，應於送達後10日內敘明上訴理由，向本院提出上
訴狀，上訴於本院第二審合議庭 (應附繕本) 。其未敘述上訴理
由者，應於上訴期間屆滿後20日內向本院補提理由書「切勿逕送
上級法院」。
                                  書記官  謝怡貞
中    華    民    國    99    年    3     月    31    日
附錄本案論罪科刑法條全文：
中華民國刑法第216條
行使第 210 條至第 215 條之文書者，依偽造、變造文書或登載
不實事項或使登載不實事項之規定處斷。
中華民國刑法第215條
從事業務之人，明知為不實之事項，而登載於其業務上作成之文
書，足以生損害於公眾或他人者，處3 年以下有期徒刑、拘役或
5 百元以下罰金。
稅捐稽徵法第47條
本法關於納稅義務人、扣繳義務人及代徵人應處徒刑之規定，於
下列之人適用之：
一、公司法規定之公司負責人。
二、民法或其他法律規定對外代表法人之董事或理事。
三、商業登記法規定之商業負責人。
四、其他非法人團體之代表人或管理人。
前項規定之人與實際負責業務之人不同時，以實際負責業務之人
為準。
稅捐稽徵法第41條
納稅義務人以詐術或其他不正當方法逃漏稅捐者，處 5 年以下有
期徒刑、拘役或科或併科新台幣 6 萬元以下罰金。

司法院資訊處製作；財團法人民間司法改革基金會備份。
